臺灣士林地方法院刑事判決　　　　　　 96年度交易字第326號
公　訴　人　臺灣士林地方法院檢察署檢察官
被　　　告　甲○○
上列被告因業務過失傷害案件，經檢察官聲請簡易判決處刑（95
年度偵字第11645 號），嗣經本院受理後（96年度交簡字第168
號），認為不宜以簡易判決處刑，而改以通常程序審理，因所犯
最重本刑為三年以下有期徒刑之罪，本院判決如下：
    主  文
甲○○從事業務之人，因業務上之過失傷害人，處有期徒刑陸月
，如易科罰金以銀元佰元即新臺幣玖佰元折算壹日，減為有期
徒刑月，如易科罰金以銀元佰元即新臺幣玖佰元折算壹日。
   事  實
一、甲○○係職業大客車駕駛人，原係受僱於大有巴士股份有限
    公司以駕駛大客車載運大眾為業，為從事駕駛業務之人，於
    民國94年12月25日15時6 分許，駕駛車號為AH-638號之營業
    大客車，沿臺北市○○區○○路由南往北方向行駛，於行經
    臺北市○○區○○路214 號前進行左轉之際，本應注意汽車
    行經行人穿越道前，遇有行人穿越時，無論有無交通警察指
    揮或號誌指示，均應暫停讓行人先行通過，且應注意車前狀
    況，並隨時採取必要之安全措施，而依當時情形，並無不能
    注意之情事，竟疏未注意即貿然左轉，致其左前車頭撞及同
    向於行人穿越道上步行穿越道路之行人丙○○，丙○○因而
    受有右鎖骨骨折、右第四肋骨骨折與四肢撕裂傷等傷害。嗣
    經員警據報前往現場處理，甲○○於有偵查權之員警發覺前
    開犯行前，自行向現場處理員警當場承認為肇事人並申告前
    開行為而接受裁判，始查悉上情。
二、案經臺灣士林地方法院檢察署檢察官依職權指定丙○○之子
    乙○○代行告訴暨臺北市政府警察局南港分局報請臺灣士林
    地方法院檢察署檢察官聲請簡易判決處刑，經本院受理後認
    為不宜以簡易判決處刑，而改以通常程序審理。
    理  由
一、本件被告甲○○所犯係最重本刑為三年以下有期徒刑之罪，
    是依刑事訴訟法第284 條之1 規定，應毋庸行合議審判，而
    被告甲○○對於本判決所引用之下列各項證據方法之證據能
    力，於本院審理時均表示無意見，且於法院調查證據時，知
    有刑事訴訟法第159 條第1 項不得為證據之情形，亦未於言
    詞辯論終結前聲明異議，茲審酌該等言詞陳述及書面陳述作
    成時之情況，並無不宜作為證據之情事，依刑事訴訟法第15
    9 條之5 之規定，自得作為證據，合先敘明。
二、前揭犯罪事實，業據被告甲○○於本院審理中坦承不諱，復
    經代行告訴人乙○○於警詢及偵查中指訴歷歷，並有道路交
    通事故現場圖、道路交通事故調查報告表、道路交通事故補
    充資料表、行車速率紀錄紙及肇事現場照片等在卷可稽；而
    被害人丙○○因遭被告甲○○所駕駛之營業大客車擦撞而受
    有如事實欄所載之傷勢，亦有臺北市立聯合醫院忠孝院區95
    年6 月12日出具之驗傷診斷書附卷可參，足徵被告甲○○之
    上開自白與事實相符。本件事證明確，被告甲○○之犯行洵
    堪認定，應予依法論科。
三、按刑法部分條文業於94年1 月7 日修正，並自95年7 月1日
    施行，而同於95年7 月1 日施行之刑法第2 條規定，係關於
    新舊法比較適用之準據法，其本身無關行為可罰性要件之變
    更，故於95年7 月1 日前揭法律修正施行後，如有涉及比較
    新舊法之問題，即應逕依修正後刑法第2 條第1 項規定，為
    「從舊從輕」之比較（最高法院95年度第8 次刑事庭會議決
    議意旨可資參照），查本件被告甲○○之上開行為至遲於94
    年12月25日完成，是本件被告甲○○行為後，法律已有變更
    ；而刑法第284 條第1 項後段業務過失傷害罪之法定刑為「
    一年以下有期徒刑、拘役或一千元以下罰金」，而被告甲○
    ○行為時之刑法第33條第5 款規定罰金最低額為銀元一元，
    且依罰金罰鍰提高標準條例第1 條之規定，將上開罰金之原
    定數額最高得提高為十倍，是被告甲○○行為時之所得科處
    之罰金刑，經折算為新臺幣後，最高額為新臺幣三萬元，最
    低額為新臺幣三元；惟依95年6 月14日增訂公布之刑法施行
    法第1 條之1 規定：「中華民國九十四年一月七日刑法修正
    施行後，刑法分則編所定罰金之貨幣單位為新臺幣；九十四
    年一月七日刑法修正時，刑法分則編未修正之條文定有罰金
    者，自九十四年一月七日刑法修正施行後，就其所定數額提
    高為三十倍。但七十二年六月二十六日至九十四年一月七日
    新增或修正之條文，就其所定數額提高為三倍。」，且依95
    年7 月1 日施行之刑法第33條第5 款之規定罰金最低額為新
    臺幣一千元，是被告甲○○上開行為所得科處之罰金刑，最
    高額為新臺幣三萬元，最低額為新臺幣一千元，經比較修正
    前後規定之結果，應認修正後之法律並非較有利於被告，依
    修正後刑法第2 條第1 項之規定，自應適用行為時之法律即
    修正前之規定論處。至上開刑法施行法第1 條之1 之規定，
    係在替代罰金罰鍰提高標準條例部分條文，且與適用罰金罰
    鍰提高標準條例之結果相同，對於被告而言並不生有利或不
    利之問題，僅係將貨幣單位由銀元改為新臺幣，並非法律變
    更刑度之條文，當無須就新舊法加以比較，應逕適用之（臺
    灣高等法院暨所屬法院95年法律座談會刑事類提案第17 號
    研討結果參照），附此敘明。
四、查被告甲○○係職業大客車駕駛人，受僱於大有巴士股份有
    限公司以駕駛大客車載運乘客為業，為從事駕駛業務之人，
    核其上開所為，係犯刑法第284 條第1 項後段之業務過失傷
    害罪。又其行經行人穿越道未依規定讓行人丙○○優先通行
    ，並因而致被害人丙○○受傷，應依道路交通管理處罰條例
    第86條第1 項規定加重其刑。另刑法第62條業於94年2 月2
    日修正公布，並自95年7 月1 日施行，而本件係報案人或勤
    務中心轉來資料未報明肇事人姓名，處理人員前往現場處理
    時，被告甲○○在場，並當場承認為肇事人，此有臺北市政
    府警察局南港分局南港交通分隊員警樊中麟所製作之道路交
    通事故肇事人自首情形紀錄表一份在卷可稽，是被告甲○○
    於有偵查權之警員發覺前開犯行之犯罪人前，自行向現場處
    理警員申告上開犯行，並隨同警員到案及接受審判，符合自
    首之規定，然經比較修正前後規定之結果，應認修正後之法
    律並非較有利於被告，依修正後刑法第2 條第1 項之規定，
    自應適用行為時之法律即修正前之刑法第62條之規定，減輕
    其刑，並依法先加後減之。爰審酌甲○○未曾受有期徒刑以
    上刑之宣告，此有臺灣高等法院被告全國前案紀錄表一份在
    卷可稽，其駕駛車輛因上開過失而致被害人丙○○受傷，迄
    今尚未能與被害人丙○○之家屬達成和解，然於犯後尚能坦
    承犯行，及其品行、犯罪之動機、目的、手段、智識程度、
    犯罪所生之損害及所得利益等一切情狀，量處如主文所示之
    刑，並諭知易科罰金之折算標準。又被告甲○○行為時之刑
    法第41條第1 項前段規定：「犯最重本刑為五年以下有期徒
    刑以下之刑之罪，而受六個月以下有期徒刑或拘役之宣告，
    因身體、教育、職業、家庭之關係或其他正當事由，執行顯
    有困難者，得以一元以上三元以下折算一日，易科罰金。」
    ，且依修正前罰金罰鍰提高標準條例第2 條前段（現已刪除
    ）之規定，將上開易科罰金之折算標準就其原定數額提高為
    一百倍折算一日，是其行為時之易科罰金折算標準，應以銀
    元一百元至三百元折算一日，經折算為新臺幣後，應以新臺
    幣三百元至九百元折算為一日，惟95年7 月1 日施行之刑法
    第41條第1 項前段則規定：「犯最重本刑為五年以下有期徒
    刑以下之刑之罪，而受六個月以下有期徒刑或拘役之宣告者
    ，得以新臺幣一千元、二千元或三千元折算一日，易科罰金
    。」，經比較修正前後規定之結果，應認修正後之法律並非
    較有利於被告，依修正後刑法第2 條第1 項之規定，自應適
    用行為時之法律即修正前之刑法第41條第1 項前段及修正前
    罰金罰鍰提高標準條例第2 條之規定，諭知易科罰金，並定
    其折算標準。又被告甲○○所為本件之業務過失傷害犯行，
    其犯罪時間係在96年4 月24日以前，爰依中華民國96年罪犯
    減刑條例第2 條第1 項第3 款之規定，減其刑期二分之一，
    而諭知如主文所示之減得之刑，並諭知易科罰金之折算標準
    。
據上論斷，應依刑事訴訟法第452 條、第284 條之1 、第299 條
第1 項前段，道路交通管理處罰條例第86條第1 項，刑法第11條
前段、第2 條第1 項、第284 條第1 項後段，修正前刑法第62條
前段、第41條第1 項前段，刑法施行法第1 條之1 ，修正前罰金
罰鍰提高標準條例第2 條，中華民國96年罪犯減刑條例第2 條第
1項 第3 款、第7 條，判決如主文。
本案經檢察官余秉甄到庭執行職務。
中　　華　　民　　國　　96　　年　　11　　月　30    　日
　　　　　　　　　交通法庭法  官  黃雅君
以上正本證明與原本無異。
如不服本判決，應於收受送達後10日內向本院提出上訴書狀，其
未敘述上訴之理由者並得於提起上訴後20日內向本院補提理由書
（均須按他造當事人之人數附繕本）。
                          書記官  彭莉婷
中　　華　　民　　國　　96　　年　　12　　月　　4 　　日
附錄本案論罪科刑法條：
中華民國刑法第284條第1項
（過失傷害罪）
因過失傷害人者，處 6 月以下有期徒刑、拘役或 5 百元以下罰
金，致重傷者，處1 年以下有期徒刑、拘役或5 百元以下罰金。
